臺灣新北地方法院民事判決
111年度小上字第99號
上  訴  人  鐘文莉  
被上訴  人  許定滈  

上列當事人間請求損害賠償事件，上訴人對於中華民國111 年4 
月21日本院板橋簡易庭110年度板小字第4621號第一審判決提起
上訴，本院判決如下：
    主  文
原判決廢棄，發回本院板橋簡易庭。
    理  由
一、按關於請求給付金錢或其他代替物或有價證券之訴訟，其標
    的金額或價額在新臺幣（下同）10萬元以下者，適用本章所
    定之小額程序，民事訴訟法第436 條之8 第1 項定有明文。
　　次按當事人為訴之變更、追加或提起反訴，除當事人合意繼
    續適用小額程序並經法院認為適當者外，僅得於第436 條之
    8 第1 項之範圍內為之，同法第436 條之15亦有明定。再按
    應適用通常訴訟程序或簡易訴訟程序事件，而第一審法院行
    小額程序者，第二審法院得廢棄原判決，將該事件發回原法
    院；前項情形，應予當事人陳述意見之機會，如兩造同意由
    第二審法院繼續適用小額程序者，應自為裁判；第1項之判
    決，得不經言詞辯論為之，同法第436條之26第1 項本文、
    第2 項、第3 項復有明文。準此，第二審法院於第一審法院
    就應適用通常訴訟程序或簡易訴訟程序事件，誤行小額訴訟
    程序之情形，除當事人均表示同意由第二審法院繼續適用小
    額訴訟程序，而應自行判決外，因維護當事人審級利益，得
    廢棄原判決，將該事件發回原審法院，改以通常訴訟程序或
    簡易訴訟程序辦理。　　
二、經查，本件上訴人於原審起訴時聲明：被上訴人應給付上訴
    人10萬元，及自支付命令送達之翌日起至清償日止，按年息
    5%計算之利息；嗣於原審民國111 年3 月10日言詞辯論期日
    當庭變更聲明為：被上訴人應將上訴人贈送之物品（有明細
    詳支付命令聲請狀第5 頁）返還上訴人；及給付上訴人3 萬
    2,367 元及自支付命令送達之翌日起至清償日止，按年息5%
    計算之利息（詳原審卷第204 頁）。上訴人於111 年3 月10
    日當庭變更聲明後之訴（包含給付金錢及西裝等物品），既
    已非屬民事訴訟法第436條之8第1項前段所稱「關於請求給
    付金錢或其他代替物或有價證券之訴訟」（即可適用小額訴
    訟程序之訴），而變更為應適用簡易訴訟程序之訴訟。則原
    判決誤以上訴人於111 年3 月10日言詞辯論當庭變更聲明為
    ：被上訴人應給付上訴人7 萬4,000 元及自支付命令送達之
    翌日起至清償日止，按年息5%計算之利息，准許上訴人為訴
    之變更，並逕適用小額訴訟程序所為一審判決，程序上顯有
    違誤。經本院於111年6月16日依民事訴訟法第436 條之26第
    2 項規定通知兩造於函到5日內就原審誤用小額程序之問題
    表示意見，上訴人雖於111年6月24日具狀表明同意由本院繼
    續適用小額程序(詳本院卷第151頁)，然被上訴人於111年6
    月20日收受通知（詳本院卷第149頁）後，逾5日以上迄今既
    並未表示同意由本院繼續適用小額程序，難認兩造已就本件
    由本院繼續適用小額程序，自為裁判一事，達成程序上 合
    意。按諸首開說明，基此所為之判決亦屬違背法令，上訴人
    上訴意旨，雖未指摘及此，但原審訴訟程序既有違背法令情
    事，仍應認上訴為有理由，復因被上訴人未同意由第二審法
    院繼續適用小額訴訟程序，為維持當事人之審級利益，保障
    當事人之程序權益，自有將原判決廢棄，發回原審法院更為
    適當裁判之必要，爰不經言詞辯論，逕由本院將原判決廢棄
    ，發回原審法院改依簡易訴訟程序重行審理，以符法制。
三、據上論結，本件上訴為有理由，依民事訴訟法第436 條之26
    第1 項前段、第3 項，判決如主文。
中    華    民    國   111    年    7     月    1     日
                  民事第六庭    審判長法　官　許瑞東
                                      法　官　許映鈞
                                      法　官　黃信滿
以上正本係照原本作成。
本件判決不得上訴。
中　　華　　民　　國　 111　　年　　 7　　月　　4 　　日
               　　　　　　　　       書記官　黃曉妏